【裁判字號】    90,簡上,4
【裁判日期】    901231
【裁判案由】    傷害
【裁判全文】
臺灣嘉義地方法院刑事判決                              九十年度簡上字第四號
    公  訴  人  臺灣嘉義地方法院檢察署檢察官
    上  訴  人  甲○○
    即  被  告
    上  訴  人  丙○○○
    即  被  告
右列上訴人因傷害案件，不服本院簡易庭八十九年度簡字第五五二號中華民國八十九
年十二月五日第一審簡易判決（起訴案號：台灣嘉義地方法院檢察署檢察官八十九年
度偵字第四二０一號），提起上訴，本院管轄之第二審合議庭判決如左：
    主  文
原判決撤銷。
甲○○、丙○○○均無罪。
    理  由
一、本件聲請簡易判決處刑意旨略以：被告甲○○係告訴人乙○○之大哥，二人平日
    感情不睦，於民國八十九年六月十日二十時四十分許，告訴人至嘉義縣朴子市○
    ○路一九二號被告甲○○住處取衣物，二人因細故起爭執，進而互毆，被告甲○
    ○之妻被告丙○○○見狀，竟基於共同傷害之犯意聯絡，徒手毆打告訴人，致告
    訴人受有前額、右左前臂瘀傷及左手血腫之傷害，因認被告甲○○、丙○○○二
    人涉犯共同傷害罪嫌。
二、按犯罪事實應依證據認定之，無證據不得推定其犯罪事實；又不能證明被告犯罪
    者，應諭知無罪之判決；刑事訴訟法第一百五十四條、第三百零一條第一項分別
    定有明文。又犯罪事實之認定，應憑真實之證據，倘證據是否真實尚欠明確，自
    難以擬制推測之方法，為其判斷之基礎；而認定犯罪事實之證據係指足以認定被
    告確有犯罪行為之積極證據而言，該項證據自須適合於被告犯罪事實之認定，始
    得採為斷罪資料，最高法院著有五十三年台上字第六五六號、二十九年上字第三
    一０五號判例足循。且刑事訴訟上證明之資料，無論其為直接或間接證據，均須
    達於通常一般之人均不致有所懷疑，而得確信其為真實之程度，始得據為有罪之
    認定，若其關於被告是否犯罪之證明未能達此程度，而有合理懷疑之存在，致使
    無從形成有罪之確信，根據「罪證有疑，利於被告」之證據法則，即不得遽為不
    利被告之認定，此有最高法院七十六年台上字第四九八六號判例可稽。再者，告
    訴人之指訴係以使被告受刑事訴追為目的，是其陳述是否與事實相符，仍應調查
    其他證據以資審認，最高法院三十年上字第八一六號、五十二年台上字第一三０
    ０號判例足資參照。
三、檢察官認被告甲○○、丙○○○二人涉犯共同傷害罪嫌，無非以告訴人乙○○之
    指述及診斷證明書為其論據。
四、訊據被告甲○○、丙○○○均堅決否認有右開共同傷害犯行，均辯稱：當日告訴
    人以腳踢其等住處之門，被告甲○○前往開門後，即遭告訴人以拳頭朝正面毆擊
    ，復遭告訴人持塑膠椅毆擊，被告甲○○因八十七年間中風影響肢體活動能力，
    根本無力反抗，而被告丙○○○見狀即打電話報警，被告二人均無毆打告訴人等
    語。經查：
（一）告訴人就被告甲○○係傷害其何部位之指述，前後顯然不一：於警訊中指述：
      「‧‧我才生氣將門踢開，此時甲○○即拿椅子打我頭部，我基於自衛，將他
      抱住，等警方到現場。」（警卷第一頁反面參見），復於偵查中指述：「‧‧
      ‧甲○○開門就拿椅子往我身上打，使我的手受傷」（偵查卷第二十七頁反面
      參見）。
（二）告訴人於警訊及偵查中均指稱被告丙○○○係毆打其臉部：於警訊中指述：「
      當時甲○○用椅子打我，我抱住甲○○，丙○○○趁我跟甲○○抱在一起時，
      用手打我臉部。」（警卷第二頁參見），復於偵查中指述：「我上前抱住他（
      指被告甲○○），我們二人都倒在地上，林美蓉就用手打我臉。」（偵查卷第
      二十七頁反面參見），然觀之卷附被害人所提出之驗傷診斷書，被害人之臉部
      並未受有任何傷害。
（三）又告訴人指稱被告夫妻二人傷害其之動機乃其毀損被告二人住處之門（警卷第
      二頁參見），然告訴人曾於八十五年間毆打被告甲○○成傷，經被告甲○○撤
      回告訴，有本院八十五年度易字第三六九號刑事判決在卷可按，又被告甲○○
      於八十七年一月十一日因腦中風致左側肢體乏力，並領有中度肢障之殘障手冊
      ，有勞工保險殘廢診斷書及殘障手冊附卷足憑，被告甲○○應無主動挑釁毆打
      告訴人之理。
    綜上，告訴人之指述既有上述之瑕疵，又告訴人之指述與卷附之驗傷診斷書亦有
    未合之處，亦如前述，自難憑告訴人之指述及驗傷診斷書，即認被告甲○○、丙
    ○○○二人有共同傷害被害人之犯行，此外，復查無其他積極證據足資證明被告
    二人確有公訴人所指之傷害犯行，本件不能證明被告二人犯罪。原審未予詳察，
    即論處被告二人罪刑，尚有未洽。被告二人上訴意旨執此指摘原判決不當，為有
    理由，應由本院將原判決撤銷，另為被告無罪之諭知。
據上論斷，應依刑事訴訟法第四百五十五條之一第一項、第三項、第三百六十九條第
一項前段、第三百六十四條、第三百零一條第一項，判決如主文。
本案經檢察官柯月美到庭執行職務。
中    華    民    國      九十      年    十二      月      三十一    日
                            臺灣嘉義地方法院刑事第二庭
                            審判長  法  官  夏  金  郎
                                    法  官  盧  鳳  田
                                    法  官  劉  瓊  雯
右正本證明與原本無異。
本件不得上訴。
中    華    民    國      九十      年    十二      月      三十一    日
                                    書記官  陳  冠  學


司法院資訊處製作；財團法人民間司法改革基金會備份。
